臺灣高雄地方法院刑事判決
111年度訴字第132號
公  訴  人  臺灣高雄地方檢察署檢察官
被      告  梅鴻耀




指定辯護人  本院公設辯護人黃文德
上列被告因殺人未遂等案件，經檢察官提起公訴（111年度偵字
第1147號），本院判決如下：
    主  文
梅鴻耀犯殺人未遂罪，處有期徒刑伍年壹月；扣案剪刀壹把沒收
。又犯恐嚇危害安全罪，處有期徒刑貳月，如易科罰金，以新臺
幣壹仟元折算壹日。
    事  實
一、梅鴻耀、曾莉婷平時均在址設高雄市○○區○○路000號之天公
    廟（下稱鳳山天公廟）等處乞討維生，又梅鴻耀認為其常遭
    曾莉婷告以「外省ㄟ」、「密妹叫」（台語）等言詞，且曾
    莉婷提供其錯誤之乞討資訊，梅鴻耀因此心生不滿。於民國
    111年1月1日，梅鴻耀又因認誤信曾莉婷聲稱之不實乞討資
    訊，使其於凌晨前往鳳山天公廟排隊等待良久，最終卻未獲
    好處而空跑一趟，卻又見曾莉婷在鳳山天公廟向他人陳稱在
    其他宮廟乞討收穫頗豐，因此憤怒不已，遂先於同（1）日
    上午8時許在高雄市鳳山區三民路某商店內，購得1把紅色尖
    銳剪刀（下稱前開剪刀），且於同日下午1時45分許返回鳳
    山天公廟時，見到曾莉婷及其女兒陳麗玲在金爐旁空地休息
    ，因仍憤怒難耐，明知持尖銳硬物刺入人體之要害部位，可
    能因大量出血而導致生命危險，竟基於殺人之犯意，出言「
    讓你死」等語，並持前開剪刀朝曾莉婷之右側頸部刺下，致
    曾莉婷受有右頸部撕裂傷約3公分之傷害。陳麗玲見狀旋持
    鐵盆往梅鴻耀揮擊，試圖阻止梅鴻耀之剪刀，使梅鴻耀無法
    繼續行兇，然梅鴻耀竟又基於恐嚇危害安全之犯意，向陳麗
    玲恫稱「如果你不離開的話，連你都刺」等語，以此等加害
    生命、身體之事予以恐嚇，使陳麗玲心生畏懼，致生危害於
    安全。嗣因鳳山天公廟廟公發現梅鴻耀持前開剪刀刺傷曾莉
    婷，立即前來阻止，雙方僵持一陣後，梅鴻耀始放下前開剪
    刀，曾莉婷則經送往醫院就醫後倖免於難。而警方據報後到
    場處理，當場扣得梅鴻耀所有供本案行兇之前開剪刀1把，
    遂悉上情。
二、案經曾莉婷、陳麗玲委由陳彥姍律師訴由高雄市政府警察局
    鳳山分局報告臺灣高雄地方檢察署檢察官偵查起訴。
    理  由
一、證據能力方面：
    被告以外之人於審判外之陳述，雖不符前4 條（即刑事訴訟
    法第159 條之1 至之4 ）之規定，而經當事人於審判程序同
    意作為證據，法院審酌該言詞陳述或書面陳述作成時之情況
    ，認為適當者，亦得為證據，刑事訴訟法第159 條之5 第1
    項定有明文。檢察官、被告梅鴻耀及辯護人就本判決所引用
    下列各項屬於審判外陳述之證據，均同意作為證據（見院卷
    第54、134頁），且本院審酌該證據作成情況均無不適當之
    情形，依前開規定認得作為本案證據。
二、事實認定之理由： 
　　上揭犯罪事實，業據被告於警詢、偵查及本院審理中均坦承
    不諱（見警卷第1至5頁；偵卷第25至27頁、第57至59頁；院
    卷第51、138頁），復經證人即告訴人曾莉婷、陳麗玲於警
    詢及偵查中證述綦詳（見警卷第6 至11頁；偵卷第45至48頁
    ），並有高雄市政府警察局鳳山分局111 年1 月1日扣押筆
    錄、扣押物品目錄表、現場及扣案物照片、告訴人曾莉婷之
    長庚醫療財團法人高雄長庚紀念醫院診字第0000000000000 
    號診斷證明書、急診病歷、護理紀錄單、高雄市政府警察局
    鳳山分局111 年4 月7 日高市警鳳分偵字第11171668500 號
    函附刑事案件報告書、高雄市政府警察局111 年3 月4 日高
    市警刑鑑字第11131327000 號鑑定書、採證資料等在卷可稽
    （警卷第12至、21頁；院卷第69至79、83至111頁），且有
    前開剪刀1把扣案足參，足認被告前開自白確與事實相符。
    是本件事證明確，被告前揭犯行洵堪認定，應予依法論科。
三、論罪科刑：
　㈠核被告所為，係犯刑法第271 條第2 項、第1 項之殺人未遂
    罪、同法第305 條之恐嚇危害安全罪。
　㈡被告所犯上開2罪，犯意各別，行為互殊，應予分論併罰。至
    辯護意旨雖以：被告就所犯前開2罪，係在被告為達殺人目
    的下所為，客觀行為時間密接並有重疊性、犯罪目的單一，
    依社會通念應評價為一行為，方符合刑罰公平原則，是被告
    以一行為觸犯前開數罪名，應適用想像競合犯規定，從一重
    以殺人未遂罪論處等語。惟按刑法上一行為觸犯數罪名之想
    像競合犯，其存在目的在於避免對於同一不法要素予以過度
    評價，則自然意義之數行為，得否評價為法律概念之一行為
    ，應就客觀構成要件行為之重合情形、主觀意思活動內容、
    所侵害法益與行為間之關連性等要素，視個案情節依社會通
    念加以判斷（最高法院101年度台上字第2449號判決參照）
    。查被告係先持前開剪刀朝告訴人曾莉婷之右側頸部刺下，
    告訴人陳麗玲見狀再持鐵盆往被告揮擊，試圖阻止被告之剪
    刀後，被告始又向告訴人陳麗玲恫稱事實欄所載言詞等節，
    業經認定如前，尚難認被告所為殺人未遂、恐嚇兩部分犯行
    具有行為局部同一性；且卷內亦無證據可認被告行兇前即預
    見將遭告訴人陳麗玲持鐵盆揮擊，而事先備妥斯時對告訴人
    陳麗玲施以恫嚇之應對方案，自難認被告所為殺人未遂、恐
    嚇犯行係基於同一犯罪計畫所為。是依據前揭說明，本院認
    被告對告訴人曾莉婷所為殺人未遂犯行、對告訴人陳麗玲所
    為恐嚇犯行等自然意義數行為，尚不得評價為法律概念之一
    行為，而與想像競合犯之要件未合，是辯護人此部分所指尚
    難憑採。
　㈢又被告雖已著手於殺人行為之實行，然未造成告訴人曾莉婷
    死亡之既遂結果，而屬未遂階段，所生危害較既遂犯為輕，
    依刑法第25條第2項規定，按既遂犯之刑減輕之。
　㈣爰以行為人之責任為基礎，審酌被告因事實欄所載緣由而對
    告訴人曾莉婷心生不滿，卻未能以理性之方式解決該紛爭，
　　而以前揭方式持刀著手刺殺告訴人曾莉婷，造成告訴人曾莉
    婷受有前開前頸部撕裂傷約3公分傷勢，又以事實欄所載言
    詞恐嚇告訴人陳麗玲，造成告訴人陳麗玲精神畏懼及痛苦，
    所為尚有不該；復斟酌被告犯後始終坦承犯行之犯後態度，
    然迄未與告訴人曾莉婷、陳麗玲和解或獲取諒解，暨被告前
    科素行尚屬良好、犯罪時所受刺激、犯罪動機、目的、自述
    三專畢業之智識程度、家境不佳且流落街頭之經濟狀況（見
    院卷第140 頁）等一切情狀，分別量處如主文所示之刑，並
    就得易科罰金之罪諭知易科罰金之折算標準。
四、沒收部分：
　　扣案前開剪刀1 把，係被告所有，供其犯本案殺人未遂犯行
    所用之物等節，業據其於警詢供承在卷（見警卷第3 頁），
    爰依刑法第38條第2 項前段規定，隨同於其該罪刑項下宣告
    沒收。 
據上論斷，應依刑事訴訟法第299條第1項前段，判決如主文。
本案經檢察官林恒翠提起公訴，檢察官李文和到庭執行職務。
中　　華　　民　　國　　111 　年　　5 　　月　　17　　日
                  刑事第四庭    審判長法  官  王俊彥
                                      法  官  陳芷萱
                                      法  官  姚億燦
以上正本證明與原本無異。
如不服本判決應於收受判決後20日內向本院提出上訴書狀，並應
敘述具體理由。其未敘述上訴理由者，應於上訴期間屆滿後20日
內向本院補提理由書(均須按他造當事人之人數附繕本)「切勿逕
送上級法院」。
因疫情而遲誤不變期間，得向法院聲請回復原狀。
中　　華　　民　　國　　111 　年　　5 　　月　　17　　日
                                       書記官  莊昕睿
所犯法條:
中華民國刑法第271 條
殺人者，處死刑、無期徒刑或10年以上有期徒刑。
前項之未遂犯罰之。
預備犯第一項之罪者，處2 年以下有期徒刑。 
中華民國刑法第305條
以加害生命、身體、自由、名譽、財產之事恐嚇他人，致生危害
於安全者，處 2 年以下有期徒刑、拘役或 9 千元以下罰金。